【裁判字號】    99,訴,683
【裁判日期】    990817
【裁判案由】    偽造有價證券
【裁判全文】
臺灣高雄地方法院刑事判決               99年度訴字第683號
公  訴  人  臺灣高雄地方法院檢察署檢察官
被      告  甲○○
指定辯護人  本院公設辯護人黃秋葉
上列被告因偽造有價證券案件，經檢察官提起公訴（98年度偵字
第31391 號），本院判決如下：
    主  文
甲○○犯詐欺取財罪，處有期徒刑捌月；又犯偽造有價證券罪，
處有期徒刑肆年，偽造之本票壹紙（發票人：乙○○、票號：五
九四一０一號、發票日期：九十八年七月二十二日、面額：新臺
幣伍拾萬元），沒收。應執行有期徒刑肆年陸月，偽造之本票壹
紙（發票人：乙○○、票號：五九四一０一號、發票日期：九十
八年七月二十二日、面額：新臺幣伍拾萬元），沒收。
    事  實
一、甲○○前因犯詐欺罪，經法院判決有罪確定後，因未到案執
    行而遭通緝，其為隱匿通緝犯之身分，故對外行事均以其友
    人「乙○○」之名義為之。甲○○於結識丙○○後，因知悉
    丙○○有債務壓力，亟需額外收入以清償債務，甲○○見有
    機可趁，竟意圖為自己不法之所有，基於詐欺取財之犯意，
    於民國98年7 月22日前之不詳時間，隱匿其詐欺通緝犯身分
    ，以「乙○○」名義向丙○○佯稱因其友人開設當鋪，有資
    金週轉之需求，若提供資金擔任金主，則每月可賺取百分之
    3 之金額作為利息云云，而向丙○○借款新臺幣（下同）50
    萬元作為其投資資金，且承諾將每月支付利息1 萬5 千元予
    丙○○，丙○○聽聞後認為可行，致不疑有他而陷於錯誤，
    故於98年7 月22日21時許，在高雄市○○區○○路上以自動
    櫃員機轉帳方式，將50萬元款項分12次匯入甲○○指定之台
    北富邦銀行建成分行帳戶（帳號：000000000000號、戶名：
    洪騰煬）內，甲○○因而得手。丙○○於匯款後，因為求獲
    得進一步之保障，故向甲○○要求開立本票以供擔保，甲○○應允後，二人即前往高雄市○○區○○路上某百貨商行購
    得空白本票1 本，而甲○○即另行起意，基於意圖供行使之
    用而偽造本票並持以行使之犯意，在未經乙○○本人同意及
    授權之情況下，於同日21時許，在停放於高雄市○○區○○
    路路旁之自小客車內，擅自以「乙○○」名義簽發票號：59
    4101號、發票日期為98年7 月22日、票面金額50萬元之本票
    1 紙（下稱系爭本票），並在系爭本票發票人欄及金額欄上
    各捺指印1 枚後，行使該偽造之本票而交予丙○○，供作上
    開款項之擔保。嗣因甲○○未依約給付利息，且避不見面，
    丙○○乃持上開偽造之本票向乙○○本人追索，始知受騙。
二、案經丙○○訴由臺灣高雄地方法院檢察署檢察官偵查後起訴
    。
    理  由
壹、證據能力部分：
一、按被告以外之人於審判外之言詞或書面陳述，除法律有規定
    者外，不得作為證據；被告以外之人於檢察事務官、司法警
    察官或司法警察調查中所為之陳述，與審判中不符時，其先
    前之陳述具有較可信之特別情況，且為證明犯罪事實存否所
    必要者，得為證據；又被告以外之人於偵查中向檢察官所為
    之陳述，除顯有不可信之情況者外，得為證據，刑事訴訟法
    第159 條第1 項、刑事訴訟法第159 條之2 、第159 條之1
    第2 項分別有明文。查證人丙○○、乙○○於檢察官訊問時
    所為之證詞，各經具結在案，此有結文2 紙在卷可稽（見偵
    查卷第14、54頁），因被告及辯護人未舉證證明證人於偵查
    中向檢察官所為之陳述有何顯有不可信之情況，且證人丙○○、乙○○亦於本院審理時到庭作證，依上開規定，證人丙○○、乙○○於偵查中所為之證詞，有證據能力。至於證人
    丙○○於98年10月16日向檢察事務官所為之陳述，因與其在
    審判中所為證述相符，被告及辯護人既不同意引用作為本案
    證據，依上開規定，證人此部分證述即應予排除，而無證據
    能力。
二、又被告以外之人於審判外之陳述，雖不符合同法第159 條之
    1 至第159 條之4 之規定，但經當事人於審判程序同意作為
    證據，法院審酌該言詞陳述或書面陳述作成時之情況，認為
    適當者，亦得為證據。當事人、代理人或辯護人於法院調查
    證據時，知有第159 條第1 項不得為證據之情形，而未於言
    詞辯論終結前聲明異議者，視為有前項之同意，刑事訴訟法
    第159 條之5 著有明文。查本判決下列所引用之各該被告以
    外之人於審判外之陳述，雖均屬傳聞證據，惟均經當事人於
    法院準備程序及審判期日中表示無意見，而不予爭執，且迄
    至言詞辯論終結前亦未再聲明異議，本院審酌此等證據資料
    製作時之情況，尚無違法不當及證明力明顯過低之瑕疵，亦
    認為以之作為證據應屬適當，故揆諸前開規定，應認前揭證
    據資料均例外有證據能力。
貳、實體方面：
一、訊據被告甲○○對於其隱匿真實身分，並有向告訴人丙○○
    借款50萬元及開立本票，且其嗣後確實未依約給付利息，亦
    未返還本金等事實固供承不諱，惟矢口否認有何詐欺取財及
    偽造並行使有價證券之犯行，辯稱：丙○○借伊錢是基於對
    伊之認識和信任，是借完錢之後丙○○才要求伊開本票，若
    伊真的要騙錢，不會帶丙○○去伊住的地方、跟伊家人見面
    ，伊當時向丙○○借款時，是有還款意願，後來因為經濟困
    難才未還錢，而伊交給丙○○的這張本票是乙○○本人於98
    年3 月間授權伊填寫，因乙○○當時讓伊拿本票去向別人借
    錢，而系爭本票上除了發票日期是在98年7 月22 日 才填上
    的以外，其餘均是伊在乙○○本人面前填寫並按捺指印云云
    。被告之辯護人則略以：證人乙○○於本院中證述記得當初
    只看到被告在本票上填載姓名、地址，其他應記載事項部分
    沒看到被告填載，且乙○○證述因為開店要向被告借款2 、
    30萬元，被告說沒那麼多錢，會幫忙想辦法，事後被告也有
    拿錢給乙○○，足見乙○○當時有默示授權被告填載本票金
    額、日期，並持以向別人借款；至於證人丙○○證述被告係
    在車上將原為全部空白之本票逐一將應記載事項填寫完成，
    但依丙○○之智識程度，若被告提出乙○○之身分證，並遮
    住上面的照片，豈會不質疑被告此舉動即輕率認定該身分證
    即為被告之身分證，故其證詞不可信，且被告曾讓丙○○到
    其家中數次，家人還煮早餐給他吃，可見2 人關係緊密，被
    告係因事後經濟困難而未還款，並無詐欺之犯意等語為被告
    辯護。
二、被告前因犯詐欺罪，經法院判決有罪確定後，因未到案執行
    而遭通緝，其為隱匿詐欺通緝犯之身分，故對外行事均以其
    友人「乙○○」之名義為之，嗣被告與丙○○認識後，曾於
    98年7 月22日前之不詳時間，向丙○○表示因其友人有資金
    週轉需求，若提供資金，每月可賺取百分之3 之利息等情，
    而向丙○○借款50萬元，並承諾每月支付利息1 萬5 千元予
    丙○○，丙○○同意後，即於98年7 月22日21時許，將50萬
    元分12次匯入上揭帳戶內，丙○○匯款後，另向被告要求開
    立本票作為擔保，故被告在上揭時、地將系爭本票交付予丙○○作為擔保之用，而系爭本票上之應記載事項均為其所填
    寫，指印2 枚亦為其所按捺，且其嗣後確實未依約給付利息
    、返還本金予丙○○等情，業經被告供承在卷，核與證人丙○○於98年11月3 日偵查中及本院99年7 月27日審判中所為
    之證詞相符（見偵查卷第12頁、本院訴字卷第40、41、43頁
    ），並有系爭本票影本及其相片各1 張、台北富邦銀行自動
    櫃員機交易明細表影本9 張、上開帳戶之客戶基本資料及對
    帳單各1 份及臺灣高等法院被告前案紀錄表1 份附卷可稽（
    見偵查卷第5 、15、16、25、26、29、30頁、本院訴字卷第
    6 至9 、62頁），此部分事實足堪認定。
三、被告雖辯稱其當時向丙○○借款時，有還款之真意，係因事
    後經濟狀況困難，才未還錢，並無詐欺取財之犯意，且若真
    的要騙錢，不會帶丙○○至其住處、與其家人見面云云。惟
    查：
(一)本件被告係以提供資金供其友人作為生意週轉，並賺取利息
    等理由向丙○○借款50萬元，丙○○考量後認為合理，故依
    指示將款項匯入上開帳戶等情，業經認定如上。而丙○○於
    98年7 月22日將50萬元匯入上開帳戶後，該款項於翌日（即
    98年7 月23日）即遭人提領一空之事實，有上開帳戶之對帳
    單1 份可查（見偵查卷第30頁）。是倘被告所稱向丙○○借
    款之目的在於轉借予友人作為生意週轉資金以賺取利息乙節
    為真，且該筆款項匯入上開帳戶後即遭人領取，若該款項並
    非遭被告私自侵吞，則當可合理認定被告已將該筆款項交付
    予其所稱之友人使用。然而，依一般常情，要將一筆為數不
    少之款項借予他人使用，並約定每月可獲取百分之3 之利息
    ，為恐口說無憑，理當會要求對方出具借款憑證或其他與借
    款、應支付利息等事項相關之文件，以免日後對方不還款時
    ，得藉此確保該借款債權存在，以資循合法途徑請求對方清
    償，始為合理，此由丙○○於匯款後即要求被告開立本票以
    供擔保即可明瞭。然被告於本件案發後始終未能提出其確實
    有將向丙○○借得之款項轉借予友人做資金週轉、賺取利息
    之相關資料供本院查證，已與一般民間借貸金錢之實況有異
    ，則被告向丙○○所稱之提供資金賺取利息之管道是否實際
    上存在，已甚可疑。
(二)再者，倘若真有上開提供資金賺取利息一事，且被告於偵查
    中亦供稱有約定每月25日要給付丙○○百分之3 之利息即1
    萬5 千元等語（見偵查卷第40頁），而丙○○既於98年7 月
    22日匯入50萬元，該款項即於翌日遭領取，則依上開約定，
    丙○○應於98年8 月25日即可領取第一個月之利息，然丙○○始終未收到任何利息款項，雖被告於偵查中辯稱：因丙○○要收回本金，但其友人已將錢用掉，所以沒有付利息，又
    因為我入監，所以也沒有還錢云云（見偵查卷第40、41頁）
    ，如依被告所述，該筆款項既經友人使用而無法立刻返還本
    金，則被告及其所稱之友人即應依借款目的及契約內容，將
    原先約定好之利息交付予丙○○才是，況且，被告入監時間
    係在98年10月24日，有其前科表在卷可查，依此計算，縱使
    被告未返還款項予丙○○，然被告至少仍應先將2 期之利息
    交付予丙○○，豈有如被告所稱因本金用掉，故連一期之利
    息均不支付之理？又被告於本院辯稱其事後經濟困難云云，
    然如被告所稱，其係將款項借予友人做資金週轉、收取利息
    ，則依此法律關係，被告僅須將其所稱之友人每月給付之利
    息原封不動交給丙○○即可，被告並無須自掏腰包，則丙○○無法取得利息顯然與被告事後是否經濟陷入困難毫無關係
    。綜合以上情形，可認實際上並無被告所稱之提供資金賺取
    利息之管道存在，被告向丙○○告以上情，僅係被告為能順
    利向丙○○取得50萬元款項所施用之詐術而已。
(三)又被告當時因有另一詐欺案件尚待執行，故其與丙○○往來
    時均自稱係「乙○○」，且其本人亦以「乙○○」自居乙節
    ，業據被告於偵查中及本院審理時供稱：因為我有另案待執
    行，不想讓丙○○知道我的本名，所以我告訴丙○○我叫乙○○，當時因為怕被監聽，我父母都叫我清華，我也有使用
    乙○○之電話；我當初用乙○○的名字，是因為我被通緝等
    語（見偵查卷第41頁、本院訴字卷第47頁），佐以被告於96
    年9 月6 日持有乙○○本人之身分證後，再以不法方式取得
    貼有其本人照片之乙○○名義之駕照，假裝自己是乙○○本
    人，且持續使用至98年10月22日始為警查獲，此有本院99年
    度審簡字第1062號判決1 份在卷可查，足見被告在與丙○○
    往來以及取得上開款項時，顯有心冒用乙○○之身分以掩飾
    其真實身分甚明。又衡以一般有正常智識且具備理性之人，
    若知悉對方係因犯詐欺罪而尚待執行之通緝犯，隨時有可能
    因遭查獲而入監執行，則其在考量相關風險以決定是否貸予
    款項時，自會將此節納入考慮，被告對此點當知之甚明，否
    則其在向丙○○取得款項之過程中，實無必要隱瞞其真實身
    分；佐以被告事後亦使用假名開本票，更可證明其有掩飾真
    實身分之情。易言之，被告隱瞞其為詐欺通緝犯之真實身分
    ，而以「乙○○」名義與丙○○往來並取得丙○○之信任，
    亦屬被告施用詐術之一環。至於被告及辯護人於本院審理時
    質疑丙○○當時應有可能知悉實際上被告並非名為「乙○○
    」之人，並藉此主張丙○○之證詞不可信云云。然被告前已
    自承因其為詐欺通緝犯，不想讓丙○○知道本名，故向丙○○自稱為「乙○○」，被告父母則配合被告情況，在家中亦
    稱呼被告為「清華」等情，參以丙○○於本院審理時亦證述
    其在被告家中並未聽聞被告之父母稱呼被告為「志仔」等語
    （見本院訴字卷第45頁），核與被告上開供述並無違背，則
    依上開客觀事實觀之，丙○○與被告往來之過程中，於主觀
    上早已認定被告係名為「乙○○」之人，不論被告向丙○○
    取得上開款項之前，是否曾經出示乙○○之身分證予丙○○
    觀看、有無刻意遮掩身分證上之相片，仍無礙於丙○○在被
    告刻意隱瞞、誘導之下，於主觀上已形成之認知。
(四)被告向丙○○告知上開不實之投資、賺取利息管道等資訊，
    同時隱匿其為詐欺通緝犯之真實身分而與丙○○往來、互動
    ，藉此獲取丙○○之信任，使丙○○信以為真而同意借款予
    被告，且被告事後果未依約定給付利息予丙○○，更未將本
    金返還，綜合上開事證，已足資認定被告主觀上確有詐欺取
    財之犯意無誤，被告上開所辯，無從採信。至於被告曾帶丙○○至其住處、與其家人見面乙節，僅屬被告為積極取得丙○○信任，以利後續向丙○○詐取款項之舉，並不足為被告
    有利之認定。
四、被告於本院審理時另辯稱系爭本票是乙○○本人於98年3 月
    間授權其填寫，除發票日期外，其餘均填寫完畢並按捺指印
    ，目的在於讓其拿本票去向別人借錢云云。然查：
(一)證人丙○○於98年11月3 日檢察官訊問時證稱：我於98年7
    月22日轉帳50萬元之被告指定之帳戶後，當天晚上9 時許，
    被告就在高雄市○○區路邊車上以「乙○○」的名義開立系
    爭本票，也是他捺印的，我在他車上有看到1 張乙○○的帳
    單，之後我依帳單上的地址找到乙○○本人，乙○○說他不
    知道被告以他的名義開本票等語（見偵查卷第12頁）；嗣於
    本院審理時更詳細證述：被告當時跟我借錢時，並未跟我說
    要開本票給我，在匯款之前，我們都沒有提到開本票的事，
    是因為我在高雄市○○區○○路的富邦銀行匯款50萬元至被
    告指定之帳戶後，我有點擔心，想要有一個保障，我才第一
    次向被告提出開本票的事情，所以我們在民族路上1 間類似
    A+1 的店買了1 本空白本票，買完後，被告車子停在店前面
    ，當時被告坐在駕駛座，我坐副駕駛座，被告就在中間扶手
    處簽本票，我清楚看見被告在1 張本票上簽了乙○○的名字
    、地址、身分證字號、住所地，並且寫上發票日期及金額，
    還使用我隨身攜帶的印章所附印泥蓋手印，然後就將整本本
    票拿給我，還跟我說如果他將來沒付這個錢，可以拿這張本
    票去告他等語（見本院訴字卷第40至46頁），觀諸證人丙○○於本院作證時，能將當時事件發生前後因果歷程詳為敘述
    ，並明確證述系爭本票上之應記載事項均係被告在98年7 月
    22日當晚所填寫，與前次偵查中所為證詞互核相符，且證人
    亦當庭提出其所證述當晚購買之1 整本本票供本院審核，而
    經本院審閱後，該本本票內頁第1 頁確實為系爭本票無訛，
    此有卷附照片2 張可資佐證（見本院訴字卷第62頁），堪認
    證人丙○○上開有關被告於98年7 月22日開立系爭本票過程
    之證詞並非虛構，其憑信性甚高，應堪採認。
(二)又被告於98年7 月22日開立系爭本票予丙○○時，並未經過
    乙○○本人之同意或授權之事實，業據被告於偵查中供稱：
    乙○○本來不知道我以他的名義簽立本票，是隔1 、2 天後
    我有告訴他我以他的名義向丙○○借錢簽本票，乙○○並未
    事先同意我以他的名義簽本票，他叫我要趕快還錢，我是於
    借款當天晚上9 時許在前金區路邊的車上簽的，也是我捺印
    的等語（見偵查卷第41頁），亦即，被告於偵查中已自承其
    於上揭時、地以乙○○名義開立系爭本票時，並未經過乙○○之同意及授權等情。
(三)雖被告於本院審理時又翻異前詞，並以上開情詞置辯。惟證
    人乙○○於99年2 月24日檢察官訊問時明確證述：我曾於98
    年3 月間同意被告以我名義開本票，因為我當時做生意需要
    用錢，所以我向被告借錢，他有將錢給我，我只拿到10幾萬
    元，隔1 週後，我才叫被告以我名義開本票當作借款憑據，
    當時我有在場，他開的本票沒有記載金額，我有親手捺指印
    在名字上，只有捺1 個指印，且本票上面是寫98年3 月，正
    確日期我忘了，所以本件在98年7 月22日開的本票不是我授
    權被告開的，我也沒有在上面捺指印，除了98年3 月間因我
    向他借錢開的那張本票之外，我並未同意被告以我名義開立
    其他本票，我不認識丙○○，也不知道被告為何向他借錢等
    語（見偵查卷第52頁）。亦即，證人乙○○於偵查中明確表
    示其雖曾授權被告於98年3 月間以其名義開立本票1 紙做為
    借款憑據，而該紙本票之發票日期為98年3 月間，且僅此一
    次授權，並否認被告以其名義開立、發票日期為98年7 月22
    日之系爭本票曾經過其授權等情節。乙○○復於99年7 月27
    日審判期日到庭具結證稱：我曾經同意被告以我的名義開本
    票，次數只有1 次，時間大約在98年3 月間，因為我當時要
    在高雄市三民區○○○街454 號開炸雞店，需要資金，有向
    被告調了大約2 、30萬元，被告說要有依據，我就讓被告寫
    本票，我當時有在被告旁邊，有看到他寫我的名字、地址，
    有沒有寫日期我不記得，其他部分以及有無蓋指印，因為時
    間久了，我也不記得，至於授權金額我沒有特別去看多少，
    被告當時寫的本票就只有1 張，不是1 本本票裡的1 張，那
    次是先簽本票，我才拿到錢，後來我有還他錢，就沒有再向
    被告借款，也從未跟被告借過50萬元，除了這次以外，之後
    我並未同意被告再以我的名義開本票，98年7 月間，被告也
    沒有跟我說過要拿這張本票向別人借錢，我也沒有要讓被告
    拿本票向其他人借錢的意思等語（見本院訴字卷第48至52頁
    ），仍一致證述在98年3 月間曾同意被告以其名義開立本票
    做為借款依據，惟並無讓被告持向他人借錢之意，且其僅授
    權1 次，未同意被告以其名義開立其他本票等情，佐以被告
    自承其與乙○○交情很好（見本院訴字卷第17頁），乙○○
    應無故意陷害而刻意做出對被告不利證詞之動機，足見證人
    乙○○此部分證詞應可採信。
(四)至於證人乙○○先後2 次作證時，雖就其在98年3 月間向被
    告借款之數額、其是先拿到錢才授權被告開票，抑或係相反
    情形、當時授權被告開本票時，被告於該本票上填載哪些應
    記載事項等證詞有所出入，惟證人之陳述有部分前後不符，
    或相互間有所歧異時，究竟何者為可採，法院仍得本其自由
    心證予以斟酌，非謂一有不符或矛盾，即應認其全部均為不
    可採信；尤其關於行為動機、手段及結果等細節方面，證人
    之證言，每每因留意重點之不同，或對部分事實記憶欠明確
    ，以致前後未盡相符，然其基本事實之陳述，若果與真實性
    無礙時，則仍非不得予以採信。而證人乙○○對於其在98年
    3 月間曾同意被告以其名義開立本票做為借款依據，且其僅
    授權1 次，未同意被告以其名義開立其他本票此等基本事實
    之陳述並無歧異，至於證人當時所見被告在本票上所填寫何
    項應記載事項乙節，因考量證人於偵查中陳述，相較於本院
    審理時，離98年3 月間授權被告填寫本票之時間較近，記憶
    理當較為清晰，佐以證人於本院作證時，對於此節亦多稱沒
    有注意、時間久了不記得，顯然已對部分事實記憶欠明確，
    故關於此部分細節，本院認為仍應以證人在偵查中所述內容
    較貼近真實，而為可採。是依乙○○上開所述，其於98年3
    月間固曾授權被告開立1 張本票，然被告當時已在本票上填
    載發票日期為98年3 月某日，而系爭本票之發票日期則為98
    年7 月22日，顯不相同，況且，乙○○當時向被告所借款項
    至多僅有2 、30萬元，而授權被告開立本票之用意僅係供被
    告做為借款憑據而已，並無再持以向第三人借款之情形，則
    乙○○應無同意被告開立面額50萬元本票之理由，益見乙○○於98年3 月間授權被告開立之本票，與被告在98年7 月22
    日交付予丙○○之系爭本票，並非同一張本票，亦即，本案
    當中實際上存在2 張被告以乙○○名義開立之本票，其一為
    98年3 月間所開立，另一則為被告在98年7 月22日開立並交
    付予丙○○之系爭本票。
(五)依上開說明，系爭本票並非乙○○在98年3 月間授權被告開
    立之本票，又系爭本票上全部之應記載事項，均係被告於98
    年7 月22日當天所填寫，並當場交付予丙○○作為前開借款
    之擔保，且被告以「乙○○」名義開立系爭本票時，並未取
    得乙○○本人之同意及授權，而係被告擅自偽造等事實，均
    堪予認定。至於被告及辯護人上開辯詞，顯係將實際上存在
    之2 張本票，企圖以移花接木之方式，使之成為同一張本票
    以混淆視聽，並不足採信。
五、綜上所述，參互印證，被告上開所辯，顯係推諉卸責之詞，
    洵無足採。被告於上揭時、地所為詐欺取財及偽造有價證券
    之犯行，應堪認定，自應依法論罪科刑。
六、核被告甲○○所為，分別係犯刑法第339 條第1 項之詐欺取
    財罪、同法第201 條第1 項之偽造有價證券罪。被告偽造「
    乙○○」署押之行為，為其偽造有價證券之階段行為，而其
    行使偽造有價證券之低度行為，則為偽造之高度行為所吸收
    ，均不另論罪。又本案被告係向丙○○詐取上開款項得手後
    後，因丙○○另提出擔保之要求始偽造系爭本票，此情業據
    證人丙○○以及被告於本院審理時陳述明確（見本院卷第45
    至47頁），顯見被告係另行起意而偽造系爭本票，則被告所
    犯上開詐欺取財、偽造有價證券等二罪，係犯意各別，且行
    為互異，應予分論併罰，起訴書認為被告係一行為犯之而論
    以想像競合犯，尚有未當，併予指明。爰審酌被告正值壯年
    ，不思努力工作以賺取所需，竟因貪圖非份之財，趁告訴人
    丙○○亟需額外收入以清償債務之機會，利用告訴人對其信
    賴，而以上揭方式向告訴人詐取50萬元款項，又在未經友人
    乙○○同意及授權之情形下，擅自冒用乙○○名義簽發系爭
    本票並持以行使之，足以破壞票據流通信用，所為實不足取
    ，復審酌被告犯罪之目的、手段、專科畢業之教育程度、生
    活狀況、與告訴人之關係暨告訴人所受損害，另考量被告犯
    後不但未能勇於認錯，猶飾詞狡辯，未見悔意等一切情狀，
    分別量處如主文所示之刑，並定其應執行之刑，以資懲儆。
    至於本件系爭本票既係被告所偽造，雖已交付予丙○○而為
    丙○○所有，仍應依刑法第205 條規定，不問屬於犯人與否
    ，沒收之。又按偽造有價證券上所偽造之印文或署押，係屬
    偽造有價證券之一部分，已因偽造有價證券之沒收而包括在
    內，自不應重為沒收之諭知，此有最高法院89年度台上字第
    3757號判決意旨可資參照。從而，系爭本票既經諭知沒收，
    則其上偽造之「乙○○」簽名1 枚、指印2 枚，因均屬偽造
    本票之一部分，自無庸重為沒收之諭知。
據上論斷，應依刑事訴訟法第299 條第1 項前段，刑法第339 條
第1 項、第201 條第1 項、第205 條、第51條第5 款，刑法施行
法第1 條之1 第1 項、第2 項前段，判決如主文。
本案經檢察官王清海到庭執行職務。
中    華    民    國    99    年    8     月    17    日
                  刑事第十八庭  審判長法  官  李東柏
                                      法  官  周佳佩
                                      法  官  陳芸珮
以上正本證明與原本無異。
如不服本判決應於收受送達後10日內向本院提出上訴書狀，並應
敘述具體理由；如未敘述上訴理由者，應於上訴期間屆滿後20日
內向本院補提理由書（均須按他造當事人之人數附繕本）「切勿
逕送上級法院」。
中    華    民    國    99    年    8     月    18    日
                                     書記官   蔡淑貞
附錄本案論罪科刑法條：
中華民國刑法第201條第1項：
意圖供行使之用，而偽造、變造公債票、公司股票或其他有價證
券者，處3 年以上10年以下有期徒刑，得併科3 千元以下罰金。
中華民國刑法第339條第1項：
意圖為自己或第三人不法之所有，以詐術使人將本人或第三人之
物交付者，處5 年以下有期徒刑、拘役或科或併科1 千元以下罰
金。

司法院資訊處製作；財團法人民間司法改革基金會備份。
